【裁判字號】    89,上訴,4281
【裁判日期】    890928
【裁判案由】    偽造有價證券
【裁判全文】
臺灣高等法院刑事判決                          八十九年度上訴字第四二八一號
    上  訴  人
    即  被  告  乙○○
    指定辯護人  本院公設辯護人  郭書益
右上訴人，因偽造有價證券案件，不服臺灣士林地方法院，八十九年度訴字第三二六
號，中華民國八十九年九月二十八日第一審判決（起訴案號：臺灣士林地方法院檢察
署八十九年度偵字第四一四三號）提起上訴，本院判決如左：
    主      文
原判決撤銷。
乙○○意圖供行使之用，而偽造有價證券，處有期徒刑參年貳月。
如事實欄所載金額為新台幣六百萬元、發票日為八十五年三月二十一日、受款人為甲○○、發票人為丙○○、乙○○之本票壹紙上，以丙○○名義簽發本票部分及偽造發
票人丙○○之署押壹枚及印文貳枚、偽刻丙○○之印章壹枚，均沒收。
    事      實
一、乙○○自民國（下同）八十四年間起即以簽發票據之方式向甲○○（另為不起訴
    處分確定）借貸金錢，迄八十五年三月間，乙○○已積欠近新台幣（下同）六百
    萬元之債務，甲○○為求債權有所保障，即要求乙○○交付以其父丙○○為發票
    人之本票作為擔保，詎乙○○未得其父丙○○之同意，竟意圖供行使之用，於八
    十五年三月間，在其位於台中市同榮里同樂巷十四之二號所經營之公司內，於甲○○事先交付已填妥受款人「甲○○」、金額新台幣「六百萬元正」及發票日「
    八十五年三月二十一日」之空白本票上，偽簽丙○○署名成為發票人、填載丙○○之地址為台北市○○區○○路二段三四九號二樓，並以事前於不詳時間、地點
    委由某一不詳不知情之人所偽刻之丙○○印章一枚，加蓋於發票人丙○○名下及
    本票內之刪除處（共二枚印文），又以其自己之印章一枚蓋於發票人處，偽造丙○○為系爭本票之共同發票人，嗣並持以行使交付不知情之甲○○供擔保債務之
    用。嗣後因乙○○無法履行其債務，甲○○持系爭本票向台灣台中地方法院對丙○○、乙○○聲請本票裁定強制執行時，丙○○始知上情。
二、案經被害人丙○○訴由台灣士林地方法院檢察署檢察官偵查起訴。
    理      由
一、訊據上訴人即被告乙○○，固坦承系爭本票上發票人丙○○之姓名、地址為其所
    書寫之事實，惟矢口否認涉有上開偽造有價證券紀錄，辯稱：伊以前有陸續向甲○○借款約五、六百萬元，在八十五年五月至七月間某日，甲○○拿系爭本票到
    伊位於台中市○○路○段三四六巷二十五弄十二號二十四樓住處，當時系爭本票
    上僅填妥受款人「甲○○」、金額新台幣「六百萬元正」，並未填發票人及日期
    ，甲○○有要求伊在發票人上簽伊父丙○○的名字，伊有表示代簽是沒有效的，
    但甲○○說沒效就簽好玩的，伊認為代簽也沒效，所以就簽上丙○○的名字及地
    址後就交給甲○○，甲○○拿了本票就從自己的口袋中拿出丙○○的印章蓋在發
    票人處，並拿起桌上伊的印章加蓋在發票人處，渠二人成為共同發票人，伊有反
    對，但甲○○表示沒有關係，伊才作罷，不知他會拿去聲請強制執行云云。經查
    ：右揭事實，迭據證人甲○○於原審偵審及本院審理中證述明確，並有系爭本票
    影本一紙附卷可稽，且被告於原審法院審理中自承伊從八十四年間開始使用票據
    ，個人及公司均有使用等語，則被告當知票據上若應記載事項完備，即為有效票
    據，具有無因性及流通性，可流通於市面，而證人甲○○證述交付系爭本票予被
    告時，受款人、金額及日期均已填妥，則系爭本票只要填載發票人，即為有效票
    據，此應為被告所明知，然被告竟仍在發票人處填上其父丙○○之姓名及地址，
    使其成為記載完備之本票，致其父有受追索之虞，若謂此為開玩笑之舉措，實與
    常理有違；又依被告所辯，丙○○印章是甲○○從自己口袋中拿出來蓋的云云，
    然被告既自認其代簽丙○○姓名無效，但其見甲○○於發票人處蓋上丙○○之印
    章，使系爭本票成為有效票據時，不僅未嚴詞加以阻止，反而於發票人處加蓋自
    己的印章成為共同發票人（被告雖辯稱伊的印章是被告自行拿起伊放在桌上的印
    章加蓋的云云，然被告於偵查中即自承：伊的章是自己蓋的等語，見八十八年度
    他字第一四０五號卷第十五頁，其事後翻異前供，並不足採信），亦有悖常情，
    足見丙○○之印章並非甲○○所拿出加蓋甚明。查甲○○先後借款予被告近六百
    萬元，被告無力清償，甲○○為獲得借款之擔保，要求被告交付以其父丙○○為
    共同發票人之六百萬元本票作為擔保，應符實情，被告明知未能得其父同意，卻
    仍偽以其父名義簽發系爭本票，並持事先偽刻之印章加蓋而偽造有價證券甚明，
    所辯不足採信，本件事證明確，被告之犯行洵堪認定。
二、核被告偽造本件以其父為發票人部分本票之行為，係犯刑法第二百零一條第一項
    之偽造有價證券罪。其偽造印章及署押為偽造有價證券之部分行為，另偽造有價
    證券後復持以行使，行使之低度行為，為偽造有價證券之高度行為所吸收，均不
    另論罪；被告利用不知情之人偽刻丙○○之印章，係間接正犯。
三、原審因而予以論罪科刑，固非無見。惟查被告於八十五年三月間並未住於台中市
    ○○路○段三四六巷二十五弄十二號二十四樓，依被告於偵查時所提資料，其係
    於八十五年五月間始購買此處房屋，自無可能於八十五年三月間在該處簽發本件
    本票。被告於本院調查時供稱其於八十四年以後在台中市同榮里同樂巷十四之二
    號開設公司，並與甲○○在同址共同經營修配廠，核與甲○○所述相符，是甲○○陳稱被告係於修配廠簽發本票，應屬可採，原判決認定犯罪地點有誤；又被告
    以其父親名義簽發本票部分係屬偽造，依法此部分應宣告沒收，原判決未予宣告
    沒收。均有未洽。被告上訴否認犯罪，指摘原判決不當，雖無理由，惟原判決既
    有可議，自應由本院將之撤銷改判。爰審酌被告與丙○○係父子關係，被告尚無
    前科紀錄、犯罪之動機、目的、手段，及其品性、犯罪所生之損害、行為後尚否
    認犯行等一切情狀，量處有期徒刑年貳月。如事實欄所載金額為新台幣六百萬
    元、發票日為八十五年三月二十一日、受款人為甲○○、發票人為丙○○、乙○○之系爭本票壹紙上，以丙○○名義簽發本票部分，應依刑法二百零五條規定沒
    收，被告偽造發票人丙○○之署押一枚及印文二枚，係偽造之署押及印文，應依
    刑法第二百十九條規定，宣告沒收（系爭本票被告為發票人部分，仍為有效，不
    得諭知沒收）；又被告偽刻丙○○之印章一枚，雖未扣案，然亦未能證明已滅失
    ，仍應依刑法第二百十九條規定宣告沒收。
據上論斷，應依刑事訴訟法第三百六十九條第一項前段、第三百六十四條、第二百九
十九條第一項前段，刑法第二百零一條第一項、第二百零五條、第二百十九條，罰金
罰鍰提高標準條例第一條前段，判決如主文。
本案經檢察官彭坤業到庭執行職務。
中      華      民      國     九十     年      三      月      九      日
                            臺灣高等法院刑事第四庭
                                審判長法  官  蔡  永  昌
                                      法  官  徐  昌  錦
                                      法  官  陳  榮  和
右正本證明與原本無異。
如不服本判決應於收受送達後十日內向本院提出上訴書狀，其未敘述上訴之理由者並
得於提起上訴後十日內向本院補提理由書（均須按他造當事人之人數附繕本）。
                                      書記官  劉  麗  芬
中      華      民      國     九十     年      三      月     十三     日
附錄：本案論罪科刑法條全文
刑法第二百零一條第一項
意圖供行使之用，而偽造、變造公債票，公司股票或其他有價證券者，處三年以上十
年以下有期徒刑，得併科三千元以下罰金。


司法院資訊處製作；財團法人民間司法改革基金會備份。
